最高法院刑事判決　　　　　　一○○年度台上字第三五二四號
上　訴　人　陳建穎
選任辯護人　蔡碧仲律師
　　　　　　張宗存律師
　　　　　　陳振榮律師
上列上訴人因違反貪污治罪條例案件，不服台灣高等法院台南分
院中華民國九十九年四月二十九日第二審判決 (九十九年度上訴
字第二七號，起訴案號：台灣嘉義地方法院檢察署九十七年度偵
瀆字第八、十五號)，提起上訴，本院判決如下：
    主  文
原判決撤銷，發回台灣高等法院台南分院。
    理  由
本件原判決維持第一審論處上訴人陳建穎犯對非主管事務圖利罪
刑之判決，駁回其與檢察官在第二審之上訴。固非無見。
惟查：（一）貪污治罪條例第六條第一項第五款，對於非主管或
監督之事務，利用職務機會或身分圖利罪，係以行為人對於該事
務，有可憑藉影響之職權機會，或行為人之身分，對於該事務有
某種程度之影響力，而據以圖利，方屬相當。原判決認定上訴人
前曾任嘉義市政府警察局第一分局八掌派出所（下稱八掌派出所
）巡佐，於民國九十五年六月至九十六年十月間，調派該分局警
備隊巡佐，並借調支援分局局長辦公室服務。因八掌派出所轄區
內周鐘得經營之「新樂園理髮廳」從事色情行業，竟基於圖自己
不法利益之犯意，對於非其主管涉及正俗、外事之違反社會秩序
維護法事務，明知具警察人員之身分，於發現有違反「社會秩序
維護法」行為之嫌疑時，即應依該法及其授權訂定之法規命令「
違反社會秩序維護法案件處理辦法」等相關規定，報請有管轄權
之警察機關依法處理，竟違背上開法令，故意不主動報請有管轄
權之警察機關依法處理，並利用其警察之身分，具有得隨時報請
有管轄權之警察機關依法處理，及自恃在分局長身旁支援，與長
官關係交好，可向該分局、轄區警員說項不予查緝之影響力，要
求周鐘得若欲順利經營，須按月支付新台幣（下同）三萬元，周
鐘得亦希冀與上訴人建立良好關係，使其理髮廳能更順利經營，
遂自九十五年十月間起至九十六年六月間止，接續於每月五日、
二十五日左右，分別給付一萬五千元予上訴人或上訴人指示交付
之不知情女友曾雯瑜（業經檢察官為不起訴處分），上訴人因而
獲得不法利益共二十七萬元等情（見原判決第一、二頁），倘屬
無訛，其與該分局、轄區承辦查緝違反社會秩序維護法事務之警
員，既無隸屬關係，能否僅因其自恃在分局長身旁支援，與長官
關係交好之一廂情願想法，即認其身分對該項不予查緝有影響力
，不無研求餘地。究竟上訴人是否利用身分圖利，仍有調查審認
之必要。（二）所謂接續犯，係指行為人基於單一之決意，在密
切接近之一定時地，持續實行多次同一行為，依社會通念認為以
評價為一罪為適當者而言。原判決雖謂上訴人係接續犯對非主管
事務利用身分圖利罪，然其認定上訴人自九十五年十月間起至九
十六年六月間止，按月於每月五日、二十五日左右，向周鐘得各
收取一萬五千元，其收取款項之時間既各自不同，能否謂係基於
單一之決意，在密切接近之一定時地，持續實行多次收取不法利
益行為，及依社會通念認為以評價為一罪為適當，殊有疑問。以
上或為上訴意旨所指摘，或為本院得依職權調查之事項，應認原
判決有撤銷發回之原因。
據上論結，應依刑事訴訟法第三百九十七條、第四百零一條，判
決如主文。
中    華    民    國  一○○  年    六    月   三十   日
                      最高法院刑事第十二庭
                          審判長法官  陳  世  淙  
                                法官  陳  東  誥  
                                法官  何  菁  莪  
                                法官  許  錦  印  
                                法官  施  俊  堯  
本件正本證明與原本無異
                                      書  記  官  
中    華    民    國  一○○  年    七    月    六    日
                                                      Ｅ